【裁判字號】    92,交聲更,23
【裁判日期】    920414
【裁判案由】    違反道路交通管理處罰條例聲明異議
【裁判全文】
臺灣臺北地方法院交通事件裁定                    九十二年度交聲更字第二三號
    原處分機關  台北市交通事件裁決所
    異  議  人
    即受處分人  甲○
右列受處分人因違反道路交通管理處罰條例案件，對臺北市交通事件裁決所中華民國
九十年十一月三十日所為之處分（北市裁三字第駕裁二二─000000000號）
，聲明異議，受處分人不服本院於九十一年十一月十五日所為九十一年度交聲字第一
二號裁定，提起抗告，經臺灣高等法院於九十一年十二月十九日以九十一年度交抗字
第一一五號裁定發回，本院裁定如左：
    主  文
原處分撤銷。
甲○汽車駕駛人，行車速度，超過規定之最高時速，處新台幣壹仟貳佰元，並予記違
規點數壹點。
        理  由
一、按汽車駕駛人駕駛汽車之行車速度，應依標誌或標線之規定，道路交通安全規則
    第九十三條第一項第一款定有明文。又汽車駕駛人駕駛汽車之行車速度超過規定
    之最高時速者，處新臺幣一千二百元以上二千四百元以下（即銀元四百元以上八
    百元以下）罰鍰，並記違規點數一點，民國九十年一月十七日修正前之道路交通
    管理處罰條例第四十條第一項及第六十三條第一項第一款亦有處罰規定（「道路
    交通管理處罰條例」第四十條第一項業於九十年一月十七日總統令修正公布為汽
    車駕駛人，行車速度，超過規定之最高時速，處新台幣一千二百元以上二千四百
    元以下，僅刪除銀元罰鍰之處罰規定並自同年六月一日起施行，惟因交通違規裁
    罰案件之性質，係道路交通主管機關本於職權就個別交通違規行為所為裁罰之決
    定而對外直接發生法律效果之單方行政行為，按實體從舊程序從新原則，本件仍
    應適用行為時即修正前之「道路交通管理處罰條例」，併此敘明。行政法院五十
    六年度判字第八十一號判例參照)。又逕行舉發違反道路交通管理事件，經汽車
    所有人依通知單之應到案日期前到案，並告知違規駕駛人姓名、身分證統一編號
    及住址者，處罰機關應即另行通知違規駕駛人到案依法處理；逾應到案日期，處
    罰機關應依道路交通管理處罰條例第八十五條第三項規定處罰該汽車所有人，違
    反道路交通管理事件統一裁罰標準及處理細則第二十四條亦定有明文，易言之，
    如汽車駕駛人在道路超速行駛，為警當場攔停者，處罰機關固應對汽車之駕駛人
    為處罰，惟若舉發機關並非當場對該部汽車攔停，而係依違反道路交通管理事件
    統一裁罰標準及處理細則第二十三條第一項第五款規定以科學儀器取得違規證據
    資料（如照相機或測速器）逕行舉發者，此際舉發機關只能依上開處理細則第二
    十三條第二項規定對汽車所有人為掣單舉發，而如經舉發之汽車所有人在舉發通
    知單之應到案日期前到案，並告知處罰機關該名超速駕駛之汽車違規駕駛人姓名
    、身分證統一編號及住址者，處罰機關應即依前開細則第二十四條規定處罰該名
    違規駕駛人，而如汽車所有人未於應到案日期前到案或雖於應到案日期前到案，
    而未告知處罰機關實際之違規駕駛人者，處罰機關仍應依道路交通管理處罰條例
    第八十五條第三項「本條例關於車輛駕駛人之處罰，如應歸責於車輛所有人者，
    處罰車輛所有人」規定，對車輛所有人加以處罰。再違反道路交通管理處罰條例
    之行為人，未依規定自動繳納罰鍰或未依規定到案聽候裁決，處罰機關固得依違
    反道路交通管理事件統一裁罰基準及處理細則第四十四條第一項之規定依該處理
    細則附件之統一裁罰基準表，對行為人逕行裁決，惟該條項規定乃必以行為人經
    合法收受舉發違反道路交通管理事件通知單（以下稱舉發通知單）後，無正當理
    由未依該舉發通知單上所載應到案日期為罰鍰之繳納或到案聽候裁決時，方有適
    用，易言之，如於訴訟上無從證明行為人已合法收受舉發通知單之送達，即難認
    行為人係故意不在應到案日期前到案，而可由處罰機關依前揭道路交通管理事件
    統一裁罰基準及處理細則第四十四條第一項之規定對行為人逕行裁決。
二、本件受處分人即異議人甲○所有之車號ＤＣ－四０六０號自用小客車，於八十七
    年八月十六日二十三時四十分許，沿台北市○○路行駛，該處道路路段速限依標
    誌為四十公里，受處分人所有之該部車號汽車竟以六十五公里之速度超速行駛，
    而為設於路旁之固定桿相機以拍照之方式取證，嗣台北市政府警察局士林分局（
    以下稱士林分局）交通分隊員警以受處分人所有該部車號汽車有違反道路交通管
    理處罰條例第四十條第一項規定之行為逕行掣單舉發，因受處分人未依限到案，
    原處分機關乃依道路交通管理處罰條例第四十條第一項、第六十三條第一項第三
    款規定於九十年十一月三十日逕行從重裁處異議人罰鍰二千四百元併予記違規點
    數一點。
三、訊據受處分人固不否認其所有前開車號汽車有在前述時間在前述地點超速行駛之
    違規行為，核與卷附之採證相片所顯示之情節相符，惟辯稱略以：舉發通知單未
    合法送達受處分人；又違規行為為八十七年八月十六日，依道路交通管理處罰條
    例第九十條規定，應已不得舉發云云，惟查：道路交通管理處罰條例第九十條固
    規定：「違反本條例之行為，自行為成立之日起；行為有連續或繼續之狀態者，
    自行為終了之日起，逾三個月不得舉發」，然本件受處分人之前述違規行為成立
    日為八十七年八月十六日，而員警舉發日為八十七年八月二十五日，有舉發通知
    單附卷可稽，是本件並無逾三個月始舉發之情事，受處分人前開所辯，似有誤會
    。又本件舉發通知單並未於其上所載之應到案日期即八十七年十月六日前送達予
    受處分人，此有台灣北區郵政管理局郵件投遞中心八十八年二月二十三日八八三
    七二三二－一號函附卷可稽，而受處分人於同年一月十二日即曾就本件至臺北市
    交通事件裁決所申訴，此觀諸台北市交通事件裁決所八十八年三月十日北市裁四
    字第八八六二九四二０００號函之記載自明，而如前所述，違反道路交通管理處
    罰條例之行為人，未依規定自動繳納罰鍰或未依規定到案聽候裁決，處罰機關固
    得依違反道路交通管理事件統一裁罰基準及處理細則第四十四條第一項之規定依
    該處理細則附件之統一裁罰基準表，對行為人逕行裁決，惟該條項規定乃必以行
    為人經合法收受舉發通知單後，無正當理由未依該舉發通知單上所載應到案日期
    為罰鍰之繳納或到案聽候裁決時，方有適用，易言之，如行為人未能合法收受舉
    發通知單之送達，並於合法收受送達前因故知悉此案而已到案申訴，自不能認受
    處分人係已經合法收受舉發通知單，並且故意不依限到案，而從重逕行裁決。
四、綜上所述，受處分人所有前開車號汽車確有在前揭時地超速行駛之違規行為，從
    而原處分機關依前揭道路交通管理處罰條例第四十條第一項、第六十三條第一項
    第三款規定從重逕行裁處異議人罰鍰二千四百元併予記違規點數一點，固非無見
    ，惟如前所述，受處分人並非故意不依限到案，原處分機關認受處分人係故意不
    依限到案，而依道路交通管理事件統一裁罰基準及處理細則第四十四條第一項之
    規定對受處分人逕行裁決，自難認為允當，應由本院將原處分撤銷，仍以受處分
    人所有前揭車號汽車有違反道路交通管理處罰條例第四十條第一項規定之行為，
    且受處分人非故意不依限到案，依該條項、同條例第八十五條第三項及九十年五
    月三十日修正前之違反道路交通管理事件統一裁罰基準及處理細則第二十四條、
    第四十四條第一項規定從輕裁處異議人罰鍰一千二百元，並依同條例第六十三條
    第一項第一款規定記異議人違規點數一點如主文第二項所示，以資適法。
據上論斷，應依道路交通案件處理辦法第二十條前段，裁定如主文。
中     華     民     國     九十二      年      四      月     十四     日
                                臺灣臺北地方法院交通法庭
            法  官  吳  佳  薇
右正本證明與原本無異。
如不服本裁定，應於裁定送達後五日內向本院提出抗告狀。
                                    書記官  許  博  為
中      華      民      國    九十二    年     四     月      十六      日


司法院資訊處製作；財團法人民間司法改革基金會備份。
